臺灣苗栗地方法院刑事判決
111年度易字第11號
公  訴  人  臺灣苗栗地方檢察署檢察官
被      告  蔡文安


上列被告因加重竊盜案件，經檢察官提起公訴（110年度偵字第7
798號），因被告於本院準備程序中，就被訴之事實為有罪之陳
述，經本院告知簡式審判程序意旨，並聽取當事人之意見後，本
院裁定改依簡式審判程序審理，判決如下：
    主    文
蔡文安犯侵入住宅竊盜罪，累犯，處有期徒刑肆月，如易科罰金
，以新臺幣壹仟元折算壹日。
    犯罪事實
一、蔡文安意圖為自己不法所有，基於竊盜之犯意，於民國110
    年9月14日20時20分許，趁苗栗縣○○鄉○○村○○00號鐵門未緊
    閉之際，徒手開啟大門侵入該住宅內，並竊取古月珍所有之
    餅乾1包【價值新臺幣（下同）300元，已發還古月珍】，適
    鄰居賴宥成見狀加以質問，蔡文安仍攜竊得之餅乾騎乘腳踏
    車離去。嗣因古月珍發覺遭竊報警處裡，經調閱監視器畫面
    ，始循線查獲上情。
二、案經苗栗縣警察局苗栗分局報告臺灣苗栗地方檢察署檢察官
    偵查起訴。
    理    由
壹、證據能力之說明
    本件被告蔡文安所犯非死刑、無期徒刑或最輕本刑有期徒刑
    三年以上之罪，亦非高等法院管轄第一審案件，且於準備程
    序進行中，被告先就被訴事實為有罪之陳述，經告以簡式審
    判程序之旨，並聽取當事人之意見後，本院依刑事訴訟法第
    273條之1第1項之規定，裁定改行簡式審判程序，是本件之
    證據調查，依刑事訴訟法第273條之2規定，不受同法第159
    條第1項、第161條之2、第161條之3、第163條之1及第164條
    至第170條規定之限制，合先敘明。
貳、實體方面
一、上開犯罪事實，訊據被告於偵查、本院準備程序及審理中均
    坦承不諱，核與被害人古月珍、證人賴宥成於警詢時之證述
    大致相符（見偵卷第53至61頁），並有監視器錄影畫面截圖
    、現場照片附卷可考（見偵卷第71至75頁），足認被告之任
    意性自白與事實相符，洵值採信。故本案事證明確，被告犯
    行堪以認定，應予依法論科。
二、論罪科刑：
  ㈠核被告所為，係犯刑法第321條第1項第1款之侵入住宅竊盜罪
    。
  ㈡刑之加重、減輕事由：
　⒈按刑法第47條第1項有關累犯加重本刑之規定，不生違反憲法
    一行為不二罰原則之問題。惟其不分情節，基於累犯者有其
    特別惡性及對刑罰反應力薄弱等立法理由，一律加重最低本
    刑，於不符合刑法第59條所定要件之情形下，致生行為人所
    受之刑罰超過其所應負擔罪責之個案，其人身自由因此遭受
    過苛之侵害部分，對人民受憲法第8條保障之人身自由所為
    限制，不符憲法罪刑相當原則，牴觸憲法第23條比例原則。
    於此範圍內，有關機關應自本解釋公布之日起2年內，依本
    解釋意旨修正之。於修正前，為避免發生上述罪刑不相當之
    情形，法院就該個案應依本解釋意旨，裁量是否加重最低本
    刑，司法院釋字第775號解釋文參照。經查，被告前因竊盜
    等案件，經法院分別判決處有期徒刑3月、5月，並裁定應執
    行有期徒刑7月確定，於109年9月11日縮刑期滿執行完畢出
    監，有臺灣高等法院被告前案紀錄表在卷可查。是被告因前
    案受有期徒刑執行完畢後，5年以內故意再犯有期徒刑以上
    之本罪，該當累犯之要件。本院審酌被告前所違犯者為竊盜
    罪，與本案所犯之罪質、侵害法益相同，彰見其自制力薄弱
    ，輕率以不法手段竊取他人財物，對於刑罰之反應力顯然不
    足，認被告本案所犯之罪，應依刑法第47條第1項規定加重
    其刑。
　⒉復按刑事審判旨在實現刑罰權之分配的正義，故法院對有罪
    被告之科刑，應符合罪刑相當之原則，使輕重得宜，罰當其
    罪，以契合社會之法律感情，此所以刑法第57條明定科刑時
    應審酌一切情狀，尤應注意該條所列10款事項以為科刑輕重
    之標準，並於同法第59條賦予法院以裁量權，如認「犯罪之
    情狀可憫恕，認科以最低度刑仍嫌過重者，得酌量減輕其刑
    」，俾使法院就個案之量刑，能斟酌至當。而刑法第59條規
    定所謂「犯罪之情狀」，應審酌其犯罪有無可憫恕之事由，
    即有無特殊之原因與環境，在客觀上足以引起一般同情，以
    及宣告法定低度刑，是否猶嫌過重等，以為判斷（最高法院
    45年度台上字第1165號、51年度台上字第899號判決意旨參
    照）。查被告雖犯侵入住宅竊盜罪，然其所竊取之客體僅有
    餅乾1包（售價約300元），經濟價值非鉅，且被告犯後已將
    該餅乾1包還給被害人，並未生任何實際財產損害；又被害
    人住處之鐵門於案發時因未完全緊閉，方使被告有機可趁進
    入屋內行竊，是本案被告對於被害人居住安寧所生危害，尚
    與其他撬開門扇、翻越窗戶以入宅行竊之行為惡性有所差異
    ，衡以被告犯後均坦認犯行、犯後態度尚可，是本院認被告
    本案之犯罪情節、所侵害財產法益、惡性及危害社會之程度
    均較為輕微，倘論以法定最低度刑即有期徒刑6月（參酌累
    犯規定，可量處之最低刑度則為有期徒刑7月），仍屬情輕
    法重，客觀上足以引起一般同情，堪可憫恕，爰依刑法第59
    條規定酌減其刑。
  ㈢爰以行為人之責任為基礎，審酌被告正值壯年，且係具有工
    作能力之人，更有多次竊盜前科（見本院卷附臺灣高等法院
    被告前案紀錄表，累犯部分不予重複評價），竟仍不知悔改
    ，不循正當途徑獲取財物，恣意侵入住宅竊取他人之物，顯
    然欠缺尊重他人財產權之觀念，所為實應非難；兼衡其犯罪
    動機、手段、目的，犯後坦承所為、正視己過之態度，及自
    陳高中畢業之智識程度，現從事木工、每日收入約2,500元
    ，母親患有舊疾、需協助照顧之家庭生活狀況（見本院第62
    頁）等一切情狀，量處如主文所示之刑，並諭知易科罰金之
    折算標準，以資懲儆。
三、沒收部分：
    扣案之餅乾1包，係被告犯罪所得之財物；然該等物品已實
    際返還被害人，業據被害人於警詢時陳述明確（見偵卷第57
    頁），爰依刑法第38條之1第5項規定，不予宣告沒收。
據上論斷，應依刑事訴訟法第273條之1第1項、第299條第1項前
段，刑法第321條第1項第1款、第47條第1項、第59條、第41條第
1項前段，刑法施行法第1條之1第1項，判決如主文。
本案經檢察官黃棋安提起公訴，檢察官林宜賢到庭執行職務。
中　　華　　民　　國　　111 　年　　2 　　月　　16　　日
                  刑事第四庭  法  官  申惟中
以上正本證明與原本無異。　　　　　　　　　　　　　　　　如不服本判決應於收受判決後20日內向本院提出上訴書狀，並應敘述具體理由。其未敘述上訴理由者，應於上訴期間屆滿後20日內向本院補提理由書(均須按他造當事人之人數附繕本)「切勿逕送上級法院」。告訴人或被害人如對本判決不服者，應具備理由請求檢察官上訴，其上訴期間之計算係以檢察官收受判決正本之日期為準。　　　　　　　　　　　　　　　　　　　　　　　    　　　　　　　　　　　　　書記官　陳邦旗　　　　　　
中　　華　　民　　國　　111 　年　　2 　　月　　16　　日

附錄本案論罪科刑法條：
中華民國刑法第321條
犯前條第 1 項、第 2 項之罪而有下列情形之一者，處 6 月以
上 5 年以下有期徒刑，得併科 50 萬元以下罰金：
一、侵入住宅或有人居住之建築物、船艦或隱匿其內而犯之。
二、毀越門窗、牆垣或其他安全設備而犯之。
三、攜帶兇器而犯之。
四、結夥三人以上而犯之。
五、乘火災、水災或其他災害之際而犯之。
六、在車站、港埠、航空站或其他供水、陸、空公眾運輸之舟、
    車、航空機內而犯之。前項之未遂犯罰之。